最高法院刑事判決　　　　　　一○○年度台上字第一六○○號
上　訴　人　陳志強
上列上訴人因違反毒品危害防制條例等罪案件，不服台灣高等法
院高雄分院中華民國一００年一月六日第二審判決（九十九年度
上訴字第一八一一號，起訴案號：台灣高雄地方法院檢察署九十
七年度偵字第二四０九四、二七０八八號），提起上訴，本院判
決如下：
    主  文
原判決關於販賣第一級毒品有罪部分撤銷，發回台灣高等法院高
雄分院。
其他上訴駁回。
    理  由
一、販賣第一級毒品有罪部分：
本件原判決撤銷第一審關於上訴人販賣第一級毒品予傅晟爝部分
之科刑判決，改判仍論處上訴人共同販賣第一級毒品罪刑，固非
無見。
惟查：(一)刑法第五十九條所規定之酌量減輕其刑，係裁判上之減
輕，必以犯罪之情狀可憫恕，認為宣告法定最低度之刑猶嫌過重
者，始有其適用。如別有法定減輕之事由，應先依法定減輕事由
減輕其刑後，科以最低刑度，猶嫌過重時，始得為之。原判決理
由謂陳志強所犯販賣第一級毒品予傅晟爝之犯行，係犯毒品危害
防制條例第四條第一項之販賣第一級毒品罪，其法定最輕本刑為
死刑、無期徒刑，倘科以上開罪名之法定最輕本刑，猶嫌情輕法
重，爰依刑法第五十九條規定酌減其刑，再依毒品危害防制條例
第十七條第二項規定減輕其刑。未先依毒品危害防制條例第十七
條第二項規定，減輕上訴人刑期後，再審酌其是否有情堪憫恕之
情狀，即逕先依刑法第五十九條規定酌減其刑，於法難認無違。
(二)科刑之判決書，須將認定之犯罪事實詳記於事實欄，然後於理
由內逐一說明其憑以認定之證據，使事實與理由兩相一致，方為
合法，倘事實欄已有敘及，而理由內未加說明，是為理由不備，
理由已有說明，而事實欄無此記載，則理由失其依據，均足構成
撤銷之原因。而毒品危害防制條例第四條所規定之販賣毒品罪，
以行為人有營利之意思，而販入或賣出毒品或二者兼而有之為其
構成要件。故行為人有無此營利意思，自應於事實欄內為翔實之
記載，始稱適法。本件原判決理由內雖已敘明販賣第一級毒品，
係違法行為，非可公然為之，且其法定刑責甚高，苟販賣者無利
可圖，絕無甘冒被供出來源或被檢警查緝法辦之風險，而平價或
低價甚或無利益販賣毒品之理，是上訴人與傅晟爝聯繫後，將海
洛因販賣予傅晟爝，自應有營利之意圖甚明等語。然於事實欄並
未明確認定上訴人有無營利之意圖，依上開說明，亦有未洽。以
上，或為上訴意旨所指摘，或為本院得依職權調查之事項，應認
原判決有撤銷發回之原因。上訴人被訴共同販賣第一級毒品海洛
因予廖福岡部分，第一審諭知無罪，檢察官提起上訴，經原審判
決上訴駁回，檢察官未提起上訴而確定，併予指明。
二、藏匿人犯部分：
上訴得對於判決之一部為之，未聲明為一部者，視為全部上訴，
刑事訴訟法第三百四十八條第一項定有明文。本件上訴人於上訴
書狀並未聲明僅對原判決關於販賣第一級毒品部分上訴，應視為
對原判決關於藏匿人犯部分亦提起上訴。查原審係維持第一審關
於論處上訴人藏匿人犯罪刑部分之判決，駁回上訴人此部分在第
二審之上訴，核屬刑事訴訟法第三百七十六條第一款之案件，既
經第二審判決，自不得上訴於第三審法院，上訴人上開部分之上
訴，顯為法所不許，應予駁回。
據上論結，應依刑事訴訟法第三百九十七條、第四百零一條、第
三百九十五條前段，判決如主文。
中    華    民    國  一○○  年    三    月  三十一  日
                      最高法院刑事第十庭
                          審判長法官  黃  一  鑫  
                                法官  張  春  福  
                                法官  林  勤  純  
                                法官  陳  國  文  
                                法官  宋  明  中  
本件正本證明與原本無異
                                      書  記  官  
中    華    民    國  一○○  年    四    月    八    日
                                                      Ｅ